【裁判字號】    99,易,741
【裁判日期】    990421
【裁判案由】    毒品危害防制條例
【裁判全文】
臺灣臺北地方法院刑事判決               99年度易字第741號
公  訴  人  臺灣臺北地方法院檢察署檢察官
被      告  甲○○
上列被告因違反毒品危害防制條例案件，經檢察官提起公訴（99
年度毒偵字第452號），被告於準備程序進行中就被訴事實為有
罪之陳述，經合議庭裁定改行簡式審判程序，本院判決如下：
    主  文
甲○○施用第一級毒品，處有期徒刑陸月，如易科罰金，以新臺
幣壹仟元折算壹日。扣案之玻璃吸食器參只均沒收。
    犯罪事實
一、甲○○前於民國97年間因施用毒品案件，迭經本院裁定送觀
    察、勒戒及強制戒治，於98年6月4日戒治期滿停止戒治之處
    分釋放出所，並由臺灣臺北地方法院檢察署檢察官以98年度
    戒毒偵字第152號為不起訴處分確定。竟仍未能戒除毒癮，
    基於同時施用第一、二級毒品之犯意，於99年1月6日上午9
    時，在其位於臺北市○○區○○街121號2樓之居所，向年籍
    姓名均不詳之成年人購得已將微量海洛因及甲基安非他命混
    同置放之玻璃吸食器後，並以點燃其所有之玻璃吸食器後吸
    煙之方式，同時施用第一級毒品海洛因及第二級毒品甲基安
    非他命（公訴人當庭補充同時施用第一級毒品海洛因部分犯
    行），嗣於同日下午8時30分許，在臺北市○○區○○路、
    塔悠路口經警查獲，始知上情，並扣得其所有供施用第一、
    二級毒品使用之玻璃吸食器3只。
二、案經臺北市政府警察局松山分局報請臺灣臺北地方法院檢察
    署檢察官偵查起訴。
    理  由
一、程序部分：本件被告甲○○所犯係死刑、無期徒刑或最輕本
    刑為3年以上有期徒刑以外之罪，其於準備程序中就被訴事
    實為有罪之陳述，經本院告知簡式審判程序之旨，並聽取當
    事人意見後，經本院合議庭依刑事訴訟法第273條之1第1項
    規定裁定由受命法官獨任進行簡式審判程序，合先敘明。
二、上開事實，業據被告於本院準備及審理程序中全部坦承不諱
    ，且被告於99年1月6日經查獲後之驗尿結果，確呈現安非他
    命類（安非他命、甲基安非他命）及鴉片類（嗎啡）之陽性
    反應，檢體編號核亦無誤，此有台灣尖端先進生技醫藥股份
    有限公司99年1月15日濫用藥物檢驗報告及尿液檢體委驗單
    各乙件存卷可查（見偵查卷第50至51頁），又按施用海洛因
    24小時內，約有施用劑量之80﹪經由尿液排出，其主要代謝
    物為嗎啡共軛物Morphine-3- glucuronide（M-3-G），5至7
    ﹪為嗎啡，但由於海洛因毒品中常含有六─乙醯可待因雜質
    成份，該成分可代謝成可待因或其共軛物，故施用該毒品後
    一段時間內，於尿液有可能檢出嗎啡及可待因陽性反應，惟
    可檢出之濃度，與施用劑量、施用頻率、飲用水之多寡、個
    人體質、代謝情況、及尿液收集時間等因素有關；又檢驗機
    構檢驗報告所列之最低可定量濃度，表示該項檢驗結果若高
    於此值，即可確定尿液中含有該濃度之該藥物（見卷附行政
    院衛生署管制藥品管理局94年12月20日管檢字第0940001365
    6號函、95年5月10日管檢字第0950004893號函可按），此外
    ，參諸被告於本院所述上開同時施用兩種毒品之方式甚為明
    確，證諸毒品鑑驗實務上亦認毒品之施用並無一定方式，端
    視施用者喜好而定，確曾發現海洛因與甲基安非他命摻雜之
    案例，由此研判確有可能將前述兩種毒品合併施用之可能（
    見卷附法務部調查局93年調科壹字第09300366970號函）。
    從而，被告上開於本院之任意自白核與事實相符而可採信，
    本案事證已臻明確，其犯行堪以認定。
三、核被告所為，係犯毒品危害防制條例第10條第1項之施用第
    一級毒品罪及同條第2項之施用第二級毒品罪。又其施用前
    持有各該毒品之低度行為，為施用之高度行為吸收，不另論
    罪。被告以同一施用行為施用該兩種毒品，係一行為觸犯數
    罪名，為想像競合犯，應從一重之施用第一級毒品罪處斷。
    另按檢察官就犯罪事實一部起訴者，其效力及於全部，刑事
    訴訟法第267條定有明文，又一行為觸犯數罪名，為想像競
    合犯，為裁判上一罪，基於公訴不可分，審判不可分之原則
    ，檢察官就想像競合關係之一部起訴者，受理法院對於未經
    起訴之他部分自屬有權審判，雖經檢察官將此具有不可分性
    之整個犯罪，割裂為二，僅一部起訴而他部予以不起訴之處
    分，其處分亦應認為無效。次按依毒品危害防制條例第2條
    所列舉之毒品種類繁多，皆涉及化學物質專業之辨認，事實
    上難求一般人均能認識，本件既已驗出被告尿液中尚有鴉片
    類（嗎啡）之陽性反應，縱所驗得嗎啡反應濃度僅320（ng/
    ml），然已超過檢驗報告所列之最低可定量濃度，依上開函
    示檢驗機構檢驗報告所列之最低可定量濃度，表示該項檢驗
    結果若高於此值，即可確定尿液中含有該濃度之該藥物，及
    被告亦知悉所欲購得為毒品以供施用所需等情以觀，自難謂
    就施用第一級毒品部分尚無認識。是本件公訴意旨檢察官雖
    記載就被告於99年1月6日涉犯之施用第一級毒品海洛因部分
    犯嫌，於起訴書後敘明不另為不起訴之處分，然法院依據證
    據認定事實，並不受起訴書意旨前揭所述不另為不起訴處分
    理由之拘束，是依審判不可分原則，是被告涉犯之施用第一
    級毒品海洛因部分自為施用第二級毒品犯行起訴效力所及；
    又此部分並經公訴檢察官當庭補充犯罪事實及所犯法條，本
    院應得併為審判，附此敘明。爰審酌被告犯後於本院坦承犯
    行，態度尚可，惟前經觀察勒戒、強制戒治程序，仍未能戒
    除毒癮復行施用，然施用毒品僅係戕害自身健康，對他人並
    不生重大危害，又所驗得嗎啡反應濃度僅320（ng/ml）及其
    所述施用情節，是此次施用海洛因數量應屬非鉅，暨被告其
    他素行、生活狀況、一次施用兩種毒品之犯罪情節等一切情
    狀，量處如主文所示之刑，並諭知易科罰金之折算標準。至
    扣案之玻璃吸食器3只，則係被告所有、供其施用毒品所用
    之物，業據其供明在卷，爰依刑法第38條第1項第2款規定沒
    收之。
據上論斷，應依刑事訴訟法第273條之1第1項、第299條第1項前
段，毒品危害防制條例第10條第1項、第2項，刑法第11條前段、
第55條、第41條第1項、第38條第1項第2款，判決如主文。
本案經檢察官劉文婷到庭執行職務。
中    華    民    國    99    年    4     月    21    日
                  刑事第十庭  法  官  呂煜仁
上正本證明與原本無異。
如不服本判決應於收受送達後10日內向本院提出上訴書狀，並應
敘述具體理由；其未敘述上訴理由者，應於上訴期間屆滿後20日
內向本院補提理由書（均須按他造當事人之人數附繕本）「切勿
逕送上級法院」。
                              書記官  曹尚卿
中    華    民    國    99    年    4     月    21    日
附錄法條：
毒品危害防制條例第10條
施用第一級毒品者，處 6 月以上 5 年以下有期徒刑。
施用第二級毒品者，處 3 年以下有期徒刑。

司法院資訊處製作；財團法人民間司法改革基金會備份。
